臺灣基隆地方法院刑事判決　　　　　　100年度交簡上字第9號
公　訴　人　臺灣基隆地方法院檢察署檢察官
上　訴　人
即　被　告　郭國華
上列上訴人即被告因業務過失傷害案件，不服本院基隆簡易庭99
年度基交簡字第530 號中華民國99年10月28日第一審刑事簡易判
決（聲請簡易判決處刑案號：99年度偵字第1401號），提起上訴
，本院管轄之第二審合議庭判決如下：
    主  文
原判決撤銷。
郭國華從事業務之人，因業務上之過失傷害人，處有期徒刑貳月
，如易科罰金，以新臺幣壹仟元折算壹日。
    事  實
一、郭國華考領有小型車職業駕駛執照，平日駕駛租賃小客車從
    事載送客人業務，為從事駕駛業務之人。其於民國99年1 月
    3 日晚上8 時45分許，駕駛車牌號碼8497－SS號租賃小客車
    ，自基隆市○○○○○道三號高速公路中線車道行駛，欲前
    往桃園國際機場載客，行經國道三號南向0.7 公里處時，有
    意自中線車道向左變換至內側車道，其本應注意汽車在高速
    公路行駛途中，不得驟然或任意變換車道，如欲變換車道時
    ，應先顯示方向燈告知前後車輛，並保持安全距離及間隔，
    方得變換車道，且應讓左後側直行車先行，而依當時天候為
    晴天，夜間有照明，鋪裝柏油之路面乾燥、無缺陷、無障礙
    物，視距良好，並無不能注意之情事，郭國華竟疏未注意及
    此，在未先顯示方向燈且未保持安全距離及間隔之狀態下，
    驟然向左變換車道，適有亦考領有職業大客車駕駛執照之李
    維誠駕駛車牌號碼DZ－5366號自用小客車，於右前座搭載其
    配偶廖冬玲，沿同向內側車道直行，在郭國華之左後側行駛
    ，見狀煞避不及，郭國華所駕駛小客車之左前車頭與李維誠
    所駕駛小客車之右前側因而發生碰撞，兩車撞擊後均向左偏
    離主線車道駛進基隆隧道前之迴轉道，並於撞到護欄後停止
    前行，致廖冬玲因此受有胸部挫傷及舌頭表淺撕裂傷等傷害
    ，郭國華自身因此受有流鼻血及鼻黏膜發炎等傷害（郭國華
    告訴李維誠過失傷害部分，業經檢察官另對李維誠為不起訴
    處分確定）。上開事故發生後，郭國華停留在現場，且在據
    報到場處理之警員尚不知何人為肇事車輛之駕駛人前，當場
    表示其為駕駛人而自首犯行，並進而接受裁判。
二、案經廖冬玲訴由國道公路警察局第九警察隊報請臺灣基隆地
    方法院檢察署檢察官偵查後聲請以簡易判決處刑。
    理  由
一、證據能力之說明：
    以下所引用之證據，公訴人、上訴人即被告郭國華於本案言
    詞辯論終結前，並未爭執其證據能力，本院審酌前開證據之
    作成或取得之狀況，並無非法或不當取證之情事，且亦無顯
    不可信之情況，復經本院於審判期日就上開證據依法進行調
    查、辯論，自應認均具有證據能力，合先敘明。
二、訊據被告固不否認伊平日以在送客人為業，肇事當日駕駛上
    開小客車欲前往桃園國際機場載客，且於變換車道前並未顯
    示方向燈，自己有過失等情，惟辯稱：依伊駕車三十餘年之
    經驗，並依伊所駕駛賓士車毀損之程度，伊認為李維誠當時
    車速應有時速150至160公里之超速情形，且李維誠未保持行
    車安全距離，疏未注意前方車輛，李維誠亦有過失，原審漏
    未審酌此節應屬有誤，且伊懷疑李維誠駕駛時之精神狀況、
    該車之煞車性能均與其煞避不及有關，又告訴人求償金額過
    高，伊無力賠償，請求從輕量刑，並給予緩刑云云。經查：
  (一)被告考領有小型車職業駕駛執照，證人李維誠考領有職業大
    客車駕駛執照等情，有卷附證號查詢汽車駕駛人資料二紙可
    參。又被告平日駕駛租賃小客車從事載送客人業務，為從事
    駕駛業務之人，其於99年1 月3 日晚上8 時45分許，駕駛上
    開8497－SS號租賃小客車，自基隆市○○○○○道三號高速
    公路中線車道行駛，欲前往桃園國際機場載客，行經國道三
    號南向0.7 公里處時，有意自中線車道向左變換至內側車道
    ，卻在未顯示方向燈之狀態下驟然向左變換車道，適有證人
    李維誠駕駛上開DZ－5366號自用小客車，於右前座搭載其配
    偶即告訴人廖冬玲，沿同向內側車道直行，在被告之左後側
    行駛，被告所駕駛小客車之左前車頭與證人李維誠所駕駛小
    客車之右前側發生碰撞，兩車撞擊後均向左偏離主線車道駛
    進基隆隧道前之迴轉道，並於撞到護欄後停住，致告訴人廖
    冬玲因此受有胸部挫傷及舌頭表淺撕裂傷等傷害，被告自身
    因此受有流鼻血及鼻黏膜發炎等傷害各節，為被告所不爭執
    ，且經證人李維誠、廖冬玲於警詢及偵訊中證述綦詳，並有
    道路交通事故現場圖、道路交通事故調查報告表(一)(二)、現場
    照片24張、長庚醫療財團法人基隆長庚紀念醫院（下稱長庚
    醫院）於99年1 月3 日出具之診斷證明書（關於證人廖冬玲
    所受傷勢）及於99年1 月4 日出具之診斷證明書（關於被告
    所受傷勢）、證人廖冬玲與被告在長庚醫院之病歷資料在卷
    可稽，此部分之事實均堪信為真實。
  (二)關於肇事經過，證人李維誠於警詢及偵訊中證稱：伊從基金
    交流道接國道三號南向車道欲回臺北，行駛在內側車道，時
    速約90公里，發現危險狀況時，對方距離伊不到二公尺，對
    方行駛在中線車道忽然直接往左轉來，伊踩煞車並往左閃，
    但閃避不及，該車左前輪撞到伊車右前方，二車再往左撞上
    迴轉道之護欄等語；而證人廖冬玲於警詢及偵訊中證稱：對
    方在中線車道突然左轉，伊先生閃避不及就撞上了等語；二
    人陳述互核相符。而被告於警詢中供稱：當時伊行駛中線車
    道，時速大約60公里，伊有往左變換車道，正要打方向燈時
    ，對方就撞上了，車頭已到內側車道，在內側車道撞上的等
    語，於偵訊中亦供稱：當時來不及打方向燈，伊車頭已鑽到
    內側車道，對方就撞上來了，對方之車頭撞到伊車之左邊葉
    子板、左前車門、前方保險桿等語；於書狀中尚自承在變換
    車道前已知曉左後方內側車道有來車等情。將被告上開供述
    內容與二位證人之證述內容相互比對可知，被告於向左變換
    車道之際，顯然並未先顯示方向燈告知左後方之來車，且亦
    未與左後方之來車保持安全距離及間隔，致證人李維誠見狀
    已煞避不及，而發生本件車禍事故。
  (三)按汽車在行駛途中，不得驟然或任意變換車道，如欲超越前
    車或變換車道時，應先顯示方向燈告知前後車輛，並保持安
    全距離及間隔，方得超越或變換車道，高速公路及快速公路
    交通管制規則第11條定有明文。被告駕駛汽車行駛於高速公
    路，自應小心注意遵守上開規定。又按汽車在同向二車道以
    上之道路，除應依標誌或標線之指示行駛外，於變換車道時
    ，應讓直行車先行，並注意安全距離，道路交通安全規則第
    98條第1 項第6 款亦定有明文。基此，被告如係在變換車道
    前即已查知左後方有來車，自應讓左後方之直行車先行，且
    應先顯示方向燈告知前後車輛，並保持安全距離及間隔，方
    得變換車道。又當時天候為晴天，夜間有照明，鋪裝柏油之
    路面乾燥、無缺陷、無障礙物，視距良好，並無不能注意之
    情事，此有前述道路交通事故調查報告表(一)所載內容可參，
    被告竟疏未注意遵守上開規定，貿然變換車道，致使二車發
    生碰撞，足認被告對本件交通事故具有過失甚明。被告雖辯
    稱：伊認為李維誠當時有時速150至160公里之超速情形，且
    李維誠未保持行車安全距離，疏未注意前方車輛，伊亦懷疑
    李維誠駕駛時之精神狀況、該車之煞車性能均與其煞避不及
    有關，故李維誠亦有過失云云，惟被告上開辯解均係其憑空
    臆測之詞，卷內並無任何事證足資佐證此部分所言為真，自
    難僅因被告上開片面之詞，逕為有利於被告之認定。況且，
    高速公路上因速限有別於一般道路，各車車速較快，為避免
    駕駛人因高速行駛來不及對前方突生狀況作出反應而易生危
    險，故於高速公路及快速公路交通管制規則第11條明定在高
    速公路上變換車道時應遵守之注意義務（此等注意義務之內
    容較一般道路上變換車道時所應負之注意程度更高），至於
    「保持行車安全距離」，應係指保持同一車道前後兩車間之
    行車安全距離，被告在未顯示方向燈之狀態下驟然向左變換
    車道，其左後方正直行內側車道之證人李維誠根本無從事先
    得知被告之行車動線並預作反應，對於本件交通事故之發生
    自無過失可言，被告辯稱係證人李維誠未保持行車安全距離
    及未注意車前狀況致生碰撞云云，顯屬卸責之詞。而本案經
    送請臺灣省基宜區車輛行車事故鑑定委員會鑑定結果，認「
    被告夜間駕駛自小客車，變換車道未讓左後側直行車先行，
    並注意安全距離，為肇事原因；李維誠夜間駕駛自小客車，
    煞閃不及，無肇事因素」，有該委員會於99年5 月4 日出具
    之基宜區990153案鑑定意見書附卷足參（偵查卷第74頁）；
    經送請臺灣省車輛行車事故覆議鑑定委員會再次鑑定結果，
    仍認「被告於夜間駕駛自小客車，由中線車道向左變換至內
    側車道時，未注意安全距離且未讓左後側直行車先行，為肇
    事原因；李維誠無肇事因素」，有該委員會99年7 月13日覆
    議字第0996202583號函文存卷可憑（原審卷第6 頁），二次
    鑑定結果均持「被告係肇事唯一原因、證人李維誠無肇事責
    任」之認定，與本院上開見解相同，被告辯稱伊僅負部分肇
    事責任、對方與有過失云云，顯非可採。又告訴人廖冬玲因
    上開交通事故，受有如事實欄所載之傷勢，有前述診斷證明
    書及病歷可參，足徵被告之過失行為與告訴人廖冬玲之受傷
    結果之間，具有相當之因果關係。
  (五)綜上所述，被告確有因業務上過失行為肇致本件交通事故使
    告訴人廖冬玲受傷之行為，且其應就此一事故負全部之肇事
    責任。本案事證明確，被告犯行足堪認定。
三、核被告所為，係犯刑法第284 條第2 項前段之業務過失傷害
    罪。被告在前述犯行尚未被有偵查犯罪職權之機關或公務員
    發覺前，即當場向據報到場處理之警員坦承其為駕駛人並進
    而接受裁判等情，有本院依職權調取之道路交通事故肇事人
    自首情形紀錄表在卷足參，是其所為符合自首要件，爰依刑
    法第62條前段規定，予以減輕其刑。原審以本案事證明確，
    據以論罪科刑，固非無見，惟原審漏未審酌被告有上開自首
    事實而未適用前述規定，即有未當。被告以自己僅負部分肇
    事責任為由提起上訴，固屬無理由，惟原判決既有上揭可議
    之處，顯屬無可維持，自應由本院管轄第二審之合議庭予以
    撤銷改判。爰審酌被告駕駛汽車行駛於高速公路，本應謹慎
    小心，以維自身及其他用路人之行車安全，且其身為職業駕
    駛人，明知在高速公路上以上開方式驟然變換車道之行為極
    易引發嚴重車禍，竟疏未注意以致肇事，使告訴人廖冬玲受
    有前開傷害，已屬不該，且其智識程度甚高（於書狀中表示
    肇事當時尚在就讀研究所，於99年8 月取得碩士學位），就
    本件交通事故應負全部之肇事責任，卻執意將自己之過錯欲
    推諉部分責由他人承擔，又於警詢、偵訊及本院審理中均無
    誠意與告訴人廖冬玲商談和解，僅以自己經濟能力不佳為由
    表示無力負擔賠償責任，犯後態度難認良好，亦欠缺悔意，
    併參酌被告以往並無前科紀錄，有臺灣高等法院被告前案紀
    錄表在卷可參，兼衡告訴人廖冬玲之傷勢狀況尚非嚴重等一
    切情狀，認縱使適用刑法第62條前段規定減輕其刑後，仍應
    量處有期徒刑之刑度，始符罪刑相當原則，爰量處如主文所
    示之刑，併諭知易科罰金之折算標準，以資警惕。至被告雖
    請求宣告緩刑云云，惟本院審酌被告身為職業駕駛人，卻忽
    略自身違規情節，猶執對方與有過失之辯詞，迄今亦未達成
    和解並賠償損害之情狀，認不宜為緩刑之宣告，附此敘明。
據上論斷，應依刑事訴訟法第455 條之1 第1 項、第3 項、第36
9 條第1 項前段、第299 條第1 項前段，刑法第284 條第2 項前
段、第62條前段、第41條第1 項前段，刑法施行法第1 條之1 第
1 項、第2 項前段，判決如主文。
本案經檢察官陳佳宏到庭執行職務。
中    華    民    國   100    年    4     月    12    日
                  刑事第三庭  審判長法  官  陳志祥
                                    法  官  邰婉玲
                                    法  官  張婷妮
以上正本證明與原本無異。
本件判決不得上訴。
中    華    民    國   100    年    4     月    12    日
                                    書記官  連懿婷
附錄本案論罪科刑法條
刑法第284條第2項前段
從事業務之人，因業務上之過失傷害人者，處1 年以下有期徒刑
、拘役或1 千元以下罰金。